【裁判字號】    98,聲,3738
【裁判日期】    980825
【裁判案由】    聲請撤銷緩刑
【裁判全文】
臺灣臺中地方法院刑事裁定              98年度聲字第3738號
聲  請  人  臺灣臺中地方法院檢察署檢察官
受  刑  人  甲○○
上列聲請人因受刑人違反家庭暴力防治法案件，聲請撤銷緩刑之
宣告（98年度執聲字第2808號、98年度執保字第318號)，本院裁
定如下：
    主  文
聲請駁回。
    理  由
一、聲請意旨略以：受刑人即被告甲○○（下稱受刑人）因家庭
    暴力防治法案件（偵查案號：臺灣臺中地方法院檢察署98
    年度偵字第3092號），前經本院於民國98年4月13日以98 年
    度中簡上字第314號刑事判決，判處拘役25日，如易科罰金
    以新臺幣1000元折算1日，緩刑2年，緩刑期內付保護管束，
    於98年4月13日確定。惟受刑人於緩刑期前即98年3月4日復
    犯家庭暴力防治法案件（偵查案號：臺灣臺中地方法院檢察
    署98年度速偵字第1104號），經本院於98年6月8日以98年度
    中簡上字第440號刑事判決，判處拘役55日，如易科罰金以
    新臺幣1000元折算1日，緩刑2年，緩刑期內付保護管束，於
    98年6月8日確定。又受刑人嗣復因違反家庭暴力防治法案件
    ，經檢察官以98年度偵字第8544號、98年度偵字第15925 號
    偵查中。核受刑人所犯前後4罪均為違反家庭暴力防治法案
    件，時間相距甚近，認前案即98年度中簡上字第314號刑事
    判決之緩刑宣告無法達到改過遷善矯治之效，本件已合於刑
    法第75條之1第1項第1款及刑法施行法第6條之1所定得撤銷
    緩刑宣告之原因，爰依法聲請將本院98年度中簡上字第314
    號刑事判決之緩刑宣告予以撤銷等語。
二、依修正後刑法第75條及第75條之1 立法意旨說明，舊法第75
    條第1 項固已設有兩款應撤銷緩刑之原因，至得撤銷緩刑之
    原因，則僅於保安處分章內第93條第3 項與撤銷假釋合併加
    以規定，體例上不相連貫，實用上亦欠彈性，是將緩刑之撤
    銷分為「應撤銷」及「得撤銷」兩種原因，故將刑法第75條
    修正為「受緩刑之宣告，而有下列情形之一者，撤銷其宣告
    ：一、緩刑期內因故意犯他罪，而在緩刑期內受不得易科罰
    金之有期徒刑以上刑之宣告確定者。二、緩刑前因故意犯他
    罪，而在緩刑期內受不得易科罰金之有期徒刑以上刑之宣告
    確定者」、「前項撤銷之聲請，於判決確定後六月以內為之
    」；並新增刑法第75條之1 規定：「受緩刑之宣告而有下列
    情形之一，足認原宣告之緩刑難收其預期效果，而有執行刑
    罰之必要者，得撤銷其宣告：一、緩刑前因故意犯他罪，而
    在緩刑期內受得易科罰金之有期徒刑、拘役或罰金之宣告確
    定者。二、緩刑期內因故意犯他罪，而在緩刑期內受得易科
    罰金之有期徒刑、拘役或罰金之宣告確定者。三、緩刑期內
    因過失更犯罪，而在緩刑期內受有期徒刑之宣告確定者。四
    、違反第74條第2項第1款至第8款所定負擔情節重大者。」
    、「前條第2項之規定，於前項第1款至第3款情形亦適用之
    」。綜上所述，就緩刑前故意犯他罪時之情形，如在緩刑期
    內受不得易科罰金之有期徒刑以上刑之宣告確定者，依修正
    後刑法第75條第1項第2款規定，即應撤銷緩刑之宣告，法院
    無裁量空間。惟如在緩刑前因故意犯他罪，而在緩刑期內受
    得易科罰金之有期徒刑、拘役或罰金之宣告確定者，依修正
    後刑法第75條之1第1項第1款規定，以原宣告之緩刑難收其
    預期效果，而有執行刑罰之必要時，得撤銷緩刑之宣告，即
    此時法院得斟酌被告之再犯情節，裁量是否撤銷緩刑之宣告
    。
三、查，受刑人因家庭暴力防治法案件（偵查案號：臺灣臺中地
    方法院檢察署98年度偵字第3092號），前經本院於98年4 月
    13日以98年度中簡上字第314號刑事判決，判處拘役25日，
    如易科罰金以新臺幣1000元折算1日，緩刑2年，緩刑期內付
    保護管束，於98年4月13日確定。又受刑人於緩刑期前即98
    年3月4日復犯家庭暴力防治法案件（偵查案號：臺灣臺中地
    方法院檢察署98年度速偵字第1104號），經本院於98年6月8
    日以98年度中簡上字第440號刑事判決，判處拘役55日，如
    易科罰金以新臺幣1000元折算1日，緩刑2年，緩刑期內付保
    護管束，於98年6月8日確定。又受刑人嗣復因違反家庭暴力
    防治法案件，經檢察官以98年度偵字第8544號、98年度偵字
    第15925號偵查中，其中98年度偵字第8544號部分，並經本
    院於98年4月24日以98年度中簡字第1431號判處拘役30日，
    如易科罰金以新臺幣1000元折算1日，並於98年6月30日確定
    在案等節，有該3案之刑事確定判決、臺灣高等法院被告前
    案紀錄表各1份在卷可稽，已足認定。
四、受刑人經本院於98年6月8日以98年度中簡上字第440號刑事
    判決 (下稱後案)，判處拘役55日，如易科罰金以新臺幣100
    0元折算1日，緩刑2年確定在案之犯罪時間，係在本院98 年
    度中簡上字第314號刑事判決 (下稱前案)之緩刑期前，業如
    前述。惟依前開規定說明，可知緩刑期前因故意犯他罪，而
    在緩刑期內受得易科罰金之有期徒刑、拘役或罰金之宣告確
    定者，原則上不得撤銷緩刑，僅於例外情形，足認原宣告之
    緩刑難收其預期效果時，而有執行刑罰之必要者為限，始得
    依前開規定撤銷其所受之緩刑宣告。且查
、受刑人前案犯罪情節略為：受刑人曾於97年10月20日，經本
    院依家庭暴力防治法第14條第1項第4款規定，以97年度家護
    字第936號民事通常保護令，裁定令其應遠離黃素麗之住所
    即臺中市南屯區○○○路○段195巷12號至少100公尺。詎受
    刑人竟於98年1月31日20時30分許，前往黃素麗上開住處門
    口按門鈴，自稱正值農曆年節，其欲向黃素麗之母即其岳母
    拜年，黃素麗向受刑人婉拒，並要求受刑人離開，受刑人遲
    未離去，黃素麗乃報警處理，受刑人以此方式違反法院所為
    上開保護令之裁定等節，有該刑事判決1份在卷可考。
受刑人後案犯罪節則略為：受刑人經本院於97年10月20日，依
  家庭暴力防治法第14條之規定，以97年度家護字第936號民事
  通常保護令，裁定令其不得對黃素麗實施家庭暴力，亦不得對
  黃素麗為騷擾、通話行為，並應遠離黃素麗之住所（臺中市南
  屯區○○○路○段195巷12號）及工作場所（臺中市西屯區○○
  ○路○段111號）至少100公尺。詎受刑人於收受上開保護令後
  ，竟基於違反保護令之犯意，於98年3月4日21時，持續撥打黃
  素麗之手機電話（0000000000號）及其工作場所之電話（0000
  0000號）約5、6通；另於同日22時許，前往臺中市西屯區○○
  ○路○段111號之「新光三越百貨公司」地下室1樓機車停車場
  內，並蹲在黃素麗停放在該處之車牌號碼CLP-205號重型機車
  旁，欲等候黃素麗下班，以此方式騷擾黃素麗，而違反法院所
  為之前述裁定，亦有該刑事判決1份在卷可參。
前案1審簡易判決係於98年2月26日裁判，2審判決則係於同年4
  月13日裁判；後案1審簡易判決係於98年3月25日裁判，2審判
  決係於98年6月8日裁判。且前、後二案之1審判決均未諭知受
  刑人緩刑，前、後二案之2審判決則均判決上訴駁回，並以受
  刑人已取得被害人黃素麗原諒為由，均為緩刑2年之諭知，有
  該等刑事判決在卷可按。
受刑人嗣雖復因違反家庭暴力防治法案件，經檢察官以98年度
  偵字第8544號聲請簡易判決處刑，並經本院於98年4月24日以
   98年度中簡字第1431號判處拘役30日，如易科罰金以新臺幣
   1000元折算1日，並於98年6月30日確定在案 (下稱第三案)。
   惟該案之犯罪時間更係在前案犯罪時間之前，其犯罪情節略
   為：受刑人經本院於97年10月20日，核發97年度家護字第936
   號民事通常保護令，裁定命受刑人應完成認知輔導教育（內
   容：法律教育、情緒管理、兩性平權）32週，每4週至少3小
   時之處遇計畫，該保護令之有效期間為1年。臺中市衛生局乃
   於97年10月31日，以衛醫字第0970050298號函，通知受刑人
   應於97年11月20日下午2時，前往臺中市○區○○路185、18
   7號之「維新醫院」，向社工師報到並接受處遇。受刑人明知
   上開保護令之內容，並已收受執行處遇通知，竟仍基於違反
   保護令之犯意，未按時前往報到接受處遇。嗣經臺中市衛生
   局於97年11月25日，以衛醫字第0970055079號函，促請其於
   97年12月18日，至同一地點向社工師報到並接受處遇，受刑
   人雖有前往報到，卻拒不接受接受認知教育輔導。之後，臺
   中市衛生局於97年12月26日，以衛醫字第0970060225號函，
   再次通知受刑人於98年1月7日下午4時，至中山醫學大學附設
   復健醫院，向社工師報到並接受處遇，受刑人仍拒不前往。
   受刑人完全未接受認知教育輔導，致未完成前述處遇計畫，
   而違反上開民事通常保護令等節，亦有該刑事確定判決在卷
   可憑。
核受刑人上揭3案犯罪型態，雖均係違反本院97年度家護字第
  936號民事通常保護令。惟受刑人於前案2審法院於98年4月13
  日判決前再為後案犯行當時，應無以預知前案得獲判緩刑，已
  難僅憑受刑人於前案緩刑宣告前另犯後案犯行，遽謂前案緩刑
  宣告有難收預期效果情事。況第三案之犯罪時間更早在前案犯
  罪時間之前，亦難僅憑受刑人於前案緩刑宣告前另犯第三案犯
  行，遽謂前案緩刑宣告有難收預期效果情事。再者，臺灣臺中
  地方法院檢察署98年偵字15925號偵查案件，迄今仍尚在偵查
  中，有臺灣高等法院被告前案紀錄表1份在卷可考，益難因此
  遽謂前案緩刑宣告有難收預期效果情事。
五、是本院綜核受刑人所為前、後2案犯行，均經本院先後判決
    緩刑確定在案，且其於前案2審法院判決前再為後案犯行時
    ，無以預知前案得獲判緩刑；上揭3案之案件類型、犯罪型
    態、原因、侵害法益及社會危害程度、法定刑高低、宣告刑
    輕重；苟依受刑人後案及第三案犯行即可為推論受刑人原宣
    告之緩刑難收其預期效果，則刑法第75條及第75條之1即無
    區分之必要，即只要受刑人於緩刑前或緩刑內更犯罪，一律
    得撤銷緩刑，則前開立法本旨將意義盡失，亦與緩刑之目的
    乃避免短期自由刑之弊，並給予受刑人自新機會未盡相符等
    節，認本件目前尚無積極事證足認受刑人有何非予撤銷前案
    緩刑以執行刑罰，否則難收其預期效果之必要。從而，本件
    聲請核為無理由，應予駁回。至臺灣臺中地方法院檢察署98
    年偵字15925號偵查案件將來之偵審結果是否得據為撤銷緩
    刑宣告之事由，自應由檢察官俟該案偵審結果確定後另為適
    法處理，併此敘明。
六、依刑事訴訟法第220 條、第476 條，裁定如主文。
中    華    民    國    98    年    8     月    25    日
                  刑事第十四庭  法  官  江奇峰
以上正本證明與原本無異。
如不服本裁定，應於收受送達後5日內向本院提出抗告狀。（應
附繕本）
                                書記官  江慧貞
中    華    民    國    98    年    8     月    25    日


司法院資訊處製作；財團法人民間司法改革基金會備份。
